【裁判字號】    95,裁,266
【裁判日期】    950216
【裁判案由】    獎懲
【裁判全文】
最  高  行  政  法  院  裁  定
                                     95年度裁字第00266號
聲  請  人  甲○○
上列聲請人因與相對人國立臺北商業技術學院間獎懲事件，對於
中華民國94年8月4日本院94年度裁字第01499號裁定，聲請再審
。本院裁定如下：
    主  文
再審之聲請駁回。
再審訴訟費用由聲請人負擔。
    理  由
一、按當事人對於本院所為裁定聲請再審，必須原裁定具有行政
    訴訟法第273條第1項、第2項所列情形之一者，始得為之。
    而該條第1項第1款所稱適用法規顯有錯誤，係指原判決所適
    用之法規與該案應適用之現行法規相違背，或與解釋判例有
    所牴觸者而言。至於法律上見解之歧異，再審原告對之縱有
    爭執，要難謂為適用法規顯有錯誤，而據為再審之理由。
二、本件聲請人原為相對人所屬學生事務處組員，遭相對人於民
    國90年12月25日懲處記1大過，循序提起撤銷訴訟，經臺北
    高等行政法院以92年度訴字第323號裁定（下稱原審裁定）
    認為起訴不合法而諭知駁回。聲請人提起抗告，經本院94
    年度裁字第01499號裁定（下稱原裁定）駁回。聲請人認為
    原裁定有行政訴訟法第273條第1項第1款之再審事由，對原
    裁定聲請再審。其意旨略謂：相對人所為，係行使公權力，
    就特定具體之公法事件所為對外發生法律效果之單方行政行
    為，參照司法院釋字第423號解釋，為行政處分。其處分違
    法，聲請人得提起行政訴訟救濟，原裁定基於特別權力關係
    ，維持原審裁定駁回聲請人之訴，適用法規顯有錯誤等語。
三、查原裁定係以：相對人對所屬公務人員之聲請人所為記大過
    1次之懲處，並未直接改變聲請人為公務員之身分關係，或
    影響其服公職之權利，聲請人僅得依行為時公務人員保障法
    所定申訴、再申訴程序請求救濟，而不得對之提起行政訴訟
    ，聲請人對之提起行政訴訟，其起訴為不合法，原審裁定駁
    回聲請人之起訴，並無不合，亦無違司法院大法官會議解釋
    之意旨等情，因而駁回聲請人不服原審裁定提起之抗告。經
    核所適用之法規與該案應適用之現行法規不相違背，與解釋
    判例無所牴觸，即無前述說明所稱之適用法規顯有錯誤之再
    審事由。
四、次查司法院釋字第423號解釋，指明對於行政機關之措施是
    否為行政處分，應從實質上認定，不受公文用語、形式及其
    他表象之影響，於公務員受服務機關或人事主管機關所為關
    於改變公務員身分關係，或影響其服公職權利之措施，涉及
    行政處分，應依行為時公務人員保障法所定復審、再復審進
    而向司法機關請求救濟之情形（參考該法第18、19、21條）
    ，始有適用。本件聲請人對相對人所為之懲處不服，應依行
    為時公務人員保障法所定申訴、再申訴程序請求救濟（該法
    第23條），與司法院釋字第423號解釋之適用無關。抗告意
    旨執以認為相對人之懲處為行政處分，指原裁定適用法規顯
    有錯誤，無非其一己歧異之法律見解，依前述說明，不得據
    為再審理由。再審之聲請應予駁回。
五、依行政訴訟法第283條、第278條第2項、第104條、民事訴訟
    法第95條、第78條，裁定如主文。
中    華    民    國    95    年    2     月    16    日
                  第五庭審判長法  官  高  啟  燦
                              法  官  蔡  進  田
                              法  官  黃  璽  君
                              法  官  廖  宏  明
                              法  官  楊  惠  欽
以  上  正  本  證  明  與  原  本  無  異
中    華    民    國    95    年    2     月    17    日
                              書記官  邱  彰  德


司法院資訊處製作；財團法人民間司法改革基金會備份。
